【裁判字號】    99,訴,949
【裁判日期】    990422
【裁判案由】    毒品危害防制條例
【裁判全文】
臺灣臺中地方法院刑事判決               99年度訴字第949號
公  訴  人  臺灣臺中地方法院檢察署檢察官
被      告  甲○○
上列被告因毒品危害防制條例案件，經檢察官提起公訴（99年度
毒偵字第803 號），本院合議庭裁定由受命法官獨任進行簡式審
判程序，判決如下：
    主          文
甲○○施用第一級毒品，累犯，處有期徒刑壹年，扣案之海洛因
貳包（驗餘淨重分別為零點壹肆捌伍公克、零點零伍肆玖公克）
均沒收銷燬之；又施用第二級毒品，累犯，處有期徒刑捌月。應
執行有期徒刑壹年陸月，扣案之海洛因貳包（驗餘淨重分別為零
點壹肆捌伍公克、零點零伍肆玖公克）均沒收銷燬之。
    犯罪事實及理由
一、甲○○前因施用毒品案件，先後2 次經觀察、勒戒結果，均
    認無繼續施用毒品之傾向，分別於民國87年8 月4 日、87年
    11月5 日執行完畢釋放。其後於5 年內又因施用毒品案件，
    經送強制戒治，於88年11月5 日停止戒治交付保護管束，於
    89年6 月16日保護管束期滿，並由檢察官提起公訴，經法院
    判決並定執行有期徒刑1 年2 月確定。再因施用毒品案件，
    經法院判決並定執行刑有期徒刑2 年確定，於98年11月12日
    假釋出監，嗣於99年1 月16日假釋期滿未經撤銷假釋以已執
    行完畢論。詎仍不知戒絕毒品，竟基於施用第二級毒品之犯
    意，於99年2 月27日晚間11時至12時間，在臺中縣太平市○
    ○○ 街8 號其工作地點所附設之房間，因綽號「小明」、「
    羅董」不詳真實姓名年籍之成年男性友人在該房間內將甲基
    安非他命置入玻璃球燒烤吸食，甲○○即以在密閉空間內吸
    食他人燒烤甲基安非他命所產生之煙霧之方式，施用甲基安
    非他命1 次。另基於施用第一級毒品之犯意，於99年3 月1
    日下午4 時許，在臺中縣太平市○○路431 號住處，以針筒
    注射身體之方式，施用海洛因1 次。嗣於99年3 月1 日晚間
    9 時20分許，在臺中市○區○○路4 段與永興街口為警查獲
    ，並當場扣得其本案施用所剩餘之海洛因2 包（驗餘淨重分
    別為0.1485公克、0.0549公克）。
二、上開犯罪事實，業據被告甲○○於本院審理時坦承不諱，且
    被告為警查獲後，經採尿送驗結果，呈海洛因代謝物嗎啡陽
    性反應及甲基安非他命陽性反應，有中山醫學大學附設醫院
    檢驗科藥物檢測中心出具之尿液檢驗報告1 份在卷可稽。又
    被告為警查獲時所扣得疑似毒品之白色粉末2 包，經送鑑定
    結果，均檢出海洛因成分（驗餘淨重分別為0.1485公克、0.
    0549公克），亦有行政院衛生署草屯療養院99年3 月10日草
    療鑑字第0990300052號鑑定書1 紙附卷可憑，足見被告自白
    與事實相符。本件事證明確，被告犯行堪以認定。
三、按毒品危害防制條例於92年7 月9 日修正公布，並自93年1
    月9日 施行，其中第20條、第23條將施用毒品之刑事處遇程
    序，區分為「初犯」及「5 年內再犯」、「5 年後再犯」。
    依其立法理由之說明：「初犯」，經觀察、勒戒或強制戒治
    後，應為不起訴處分或不付審理之裁定；經觀察、勒戒或強
    制戒治執行完畢釋放後，「5 年內再犯」者，因其再犯率甚
    高，原實施之觀察、勒戒或強制戒治既已無法收其實效，爰
    依追訴或裁定交付審理。至於經觀察、勒戒或強制戒治執行
    完畢釋放後，「5 年後再犯」者，前所實施之觀察、勒戒或
    強制戒治已足以遮斷其施用毒品之毒癮，為期自新及協助其
    斷除毒癮，仍適用「初犯」規定，先經觀察、勒戒或強制戒
    治之程序。從而依修正之規定，僅限於「初犯」及「5 年後
    再犯」2 種情形，始應先經觀察、勒戒或強制戒治程序。倘
    被告於5 年內已再犯，經依法追訴處罰，縱其第3 次（或第
    3 次以上）再度施用毒品之時間，在初犯經觀察、勒戒或強
    制戒治執行完畢釋放5 年以後，已不合於「5 年後再犯」之
    規定，且因已於「5 年內再犯」，顯見其再犯率甚高，原實
    施觀察、勒戒或強制戒治，以無法收其實效，即應依該條例
    第10條處罰（最高法院95年第7 次刑事庭會議決議參照）。
    查本件被告前因施用毒品案件，先後2 次經觀察、勒戒結果
    ，均認無繼續施用毒品之傾向，分別於87年8 月4 日、87年
    11月5日 執行完畢釋放。其後於5 年內又因施用毒品案件，
    經送強制戒治，於88年11月5 日停止戒治交付保護管束，於
    89年6 月16日保護管束期滿，並由檢察官提起公訴，經法院
    判決並定執行有期徒刑1 年2 月確定，有卷附臺灣高等法院
    被告前案紀錄表可參。被告本案施用毒品之犯行，雖係在前
    次強制戒治執行完畢5 年後所犯，惟被告初犯經觀察、勒戒
    程序後，5 年內即再因施用毒品案件經裁定觀察、勒戒及強
    制戒治，並經法院判刑確定執行完畢，詳如前述，顯見其並
    非執行完畢後5 年內均無任何施用毒品之犯行，則依前揭決
    議，被告所為本件施用毒品之犯行，已無「初犯」或「5 年
    後再犯」規定之適用，自無須再重新施予觀察、勒戒或強制
    戒治之處遇程序，而應依毒品危害防制條例第23條第2 項規
    定，直接訴追處罰。
四、核被告所為，係犯毒品危害防制條例第10條第1 項之施用第
    一級毒品罪及同條第2 項之施用第二級毒品罪。被告因施用
    而持有海洛因、甲基安非他命，乃其施用第一級、第二級毒
    品之當然手段，不另論罪。被告所犯上開2 罪，犯意各別，
    行為互殊，應予分論併罰。被告前因施用毒品案件，經法院
    判決並定執行刑有期徒刑2 年確定，於98年11月12日假釋出
    監，嗣於99年1 月16日假釋期滿未經撤銷假釋以已執行完畢
    論，有上述前案紀錄表可佐，其於有期徒刑執行完畢後5 年
    內故意再犯本件有期徒刑以上之數罪，均為累犯，應依法各
    加重其刑。爰審酌被告前因施用毒品案件，業經觀察、勒戒
    、強制戒治及法院多次判刑確定，有上述前案紀錄表可佐，
    猶再施用毒品，顯無視國家杜絕毒品犯罪之禁令，其施用毒
    品之行為除戕害自身健康外，並危害社會秩序，惟念其犯後
    坦認罪行，足見尚有悔意等一切情狀，分別量處如主文所示
    之刑，並定其應執行之刑。扣案之海洛因2 包（驗餘淨重分
    別為0.1485公克、0.0549公克），係被告本案施用所剩餘經
    查獲之第一級毒品，業據被告供述在卷，應依毒品危害防制
    條例第18條第1 項前段規定宣告沒收銷燬之。至於另扣案之
    行動電話1 支（含SIM 卡1 枚）及未拆封使用之注射針筒2
    支，經核與被告本案施用毒品之犯行均無關，爰不併予諭知
    沒收。末者，本件並未因被告所供述之毒品來源而查獲其他
    正犯或共犯，有臺中市警察局第2 分局99年4 月18日中分二
    警偵字第0990010166號函在卷足憑，被告自無毒品危害防制
    條例第17條第1 項減輕或免除其刑規定之施用，併予敘明。
據上論斷，應依刑事訴訟法第273 條之1 第1 項、第299 條第1
項前段，毒品危害防制條例第10條第1 項、第2 項、第18條第1
項前段，刑法第11條前段、第47條第1 項、第51條第5 款，判決
如主文。
中    華    民    國    99    年     4    月    22    日
                  刑事第十一庭  法  官  羅智文
上正本證明與原本無異。
如不服本判決，應於送達後10日內向本院提出上訴狀（須附繕本
），上訴於臺灣高等法院臺中分院。
                                書記官  鄭淑英
中    華    民    國    99    年     4    月    22    日
附錄本案論罪科刑法條
毒品危害防制條例第10條
施用第一級毒品者，處 6 月以上 5 年以下有期徒刑。
施用第二級毒品者，處 3 年以下有期徒刑。

司法院資訊處製作；財團法人民間司法改革基金會備份。
